【裁判字號】    99,親,136
【裁判日期】    990927
【裁判案由】    確認親子關係不存在
【裁判全文】
臺灣高雄地方法院民事判決               99年度親字第136號
原      告  丙○○
法定代理人  丁○○
訴訟代理人  邱明政律師
被      告  甲○
兼訴訟代理人乙○
上列當事人間請求確認親子關係不存在事件，本院於民國99年9
月13日言詞辯論終結，判決如下：
    主      文
確認原告（男，民國○○年○○月○○日生，身分證統一編號：Ｚ00000
0000號）非被告等之父親陳可民（男，民國○○年○ 月○ 日生，身
分證統一編號：Ｚ000000000號，於民國97年8 月3 日死亡）之婚
生子女。
訴訟費用由被告負擔。
    事實及理由
一、原告主張：其母親丁○○與其法律推定之生父陳可民於民國
    87年10月28日結婚，嗣於96年6 月25日離婚。原告雖係在母
    親丁○○與其推定生父陳可民婚姻存續中即94年10月13日出
    生，於戶籍上記載父親為陳可民，然原告與陳可民間無血緣
    關係，又陳可民已於97年8 月3 日死亡，被告乙○、甲○為
    陳可民之子女，為其繼承人，亦原告法律上之兄姊，為免不
    實之親子關係影響兩造在扶養及繼承上之法律關係，提起確
    認親子關係不存在之訴等語。聲明：如主文所示。
二、被告乙○到庭陳稱同意原告聲明，對原告陳述及主張無意見
    。
三、按確認法律關係之訴，非原告有即受確認判決之法律上利益
    者，不得提起之；確認證書真偽或為法律關係基礎事實存否
    之訴，亦同。前項確認法律關係基礎事實之存否之訴，以原
    告不能提起他訴訟者為限，民事訴訟法第247 條第1 、2 項
    定有明文。查實務上對於親子間之身分關係能否據以提起確
    認之訴，原頗有爭議，並為保持身分關係之安定性而多採保
    留之態度，然現今社會醫學科技發達，父母子女之血緣關係
    ，均可經由醫學科技之鑑定，確定其親子血緣關係，而民事
    訴訟法第247 條於修正時，已擴大其適用之範圍，即法律關
    係基礎事實存否亦得提起確認之訴，則就現今醫學科技足以
    鑑定親子間之血緣關係、身分關係確定之重要性及上開民事
    訴訟法第247 條擴大確認之訴適用範圍之立法意旨以觀，應
    有准許確認親子關係存否之訴之必要，以解決任何不明之親
    子關係，除杜爭議外，亦維持家庭間之信賴與和諧。又所謂
    即受確認判決之法律上利益，係指因法律關係之存否不明確
    ，致原告在私法上之地位有受侵害之危險，而此項危險得以
    對於被告之確認判決除去之者而言，故確認法律關係存否之
    訴，苟具備前開要件，即得謂有即受確認判決之法律上利益
    ，最高法院42年度台上字第1031號判例意旨可供參照。查原
    告主張與陳可民間無親子血緣關係，經戶政機關登記陳可民
    為原告之父親，致原告之身分不明確，該不明確之親子關係
    ，使原告等在私法上之地位有受侵害之危險，而該危險得以
    確認判決除去之，原告自得起訴除去此不實之親子關係，應
    認本件有即受確認判決之法律上利益。
四、經查，原告主張其戶籍雖登記父親為陳可民，實則訴外人吳
    自由方為生父等情，業據其提出戶籍謄本及高雄醫學大學附
    設中和紀念醫院親子鑑定結果報告書為證，又該親子鑑定報
    告結論認為：「根據人類遺傳標記檢查結果顯示，實務上可
    證實丙○○與吳自由之親子關係」，且被告對於上開事實亦
    不為爭執，足認原告主張其與推定之生父陳可民間不具親子
    血緣關係等情，堪予採信。從而，原告請求確認其與推定之
    生父陳可民間之親子關係不存在，為有理由，應予准許。
五、訴訟費用負擔之依據：民事訴訟法第78條。
中    華    民    國    99    年    9     月    27    日
                  家事法庭  法  官  王俊隆
以上正本係照原本作成。
如對本判決上訴，須於判決送達後20日之不變期間內，向本院提
出上訴狀。
中    華    民    國    99    年    9     月    27    日
                            書記官  黃翔彬

司法院資訊處製作；財團法人民間司法改革基金會備份。
